---
title: "Dreem Challenge"
output: html_document
authors: Antoine Bourgoin & Benoit Charmettant
---

```{r setup, include=FALSE}
knitr::opts_chunk$set(echo = TRUE)
```

# Remarques préliminaires
 Pour utiliser la librairie rhdf5 il faut l'installer de la manière suivante:
 install.packages("BiocManager")
 BiocManager::install("rhdf5")

# Import des données

Commençons par étudier la structure des données à traiter. Celles-ci sont au
format HDF5. Nous utiliserons la bibliothèque rhdf5.

```{r}
library(rhdf5)
 
data.path = "~/data/dreem_challenge/X_train/X_train.h5"
labels.path = "~/data/dreem_challenge/y_train.csv"
h5ls(data.path)

data.index = h5read(data.path, "index")
data.index_abs = h5read(data.path, "index_absolute")
data.index_window = h5read(data.path, "index_window")

labels = read.csv(labels.path)
```
Les différents champs sont listés ici. Pour plus d'informations à ce propos se
référer à la section data de la page de la compétition sur Kaggle.

```{r}
unique(data.index)
```
On remarque de 31 individus différents sont à l'origine des données utilisées pour ce challenge.

```{r}
labels
```

# Exploration des données

```{r}

```


# Construction du modèle

# Prédictions sur le set de test




