---
title: "Rapport du projet final"
author: "Benoit Charmettant"
date: "01/12/2020"
output: html_document
---

```{r setup, include=FALSE}
knitr::opts_chunk$set(echo = TRUE)
```

# Rapport du projet

## Prétraitement des données

Importons au préalable le set de données
```{r}
data <- read.table("~/data/biostat/chd.dat", header=TRUE)
data
```
### Question 1

Nous créeons d'abord une variable data_complete contenant seulement les valeurs connues de sbp.

```{r}
data_complete <- data[data$sbp != ".",]
data_complete$sbp <- as.integer(data_complete$sbp)
```
Calculons ensuite les moyennes relativement à la variable chd

```{r}
dpb_mean_by_chd <- as.integer(tapply(data_complete$sbp, data_complete$chd, mean))
dpb_mean_by_chd
```
Les moyennes sont casté en Integer

Remplaçons finalement les valeurs manquantes

```{r}
data$sbp[data$sbp == "." & data$chd == 0] <- dpb_mean_by_chd[1]

data$sbp[data$sbp == "." & data$chd == 1] <- dpb_mean_by_chd[2]

# on cast finalement la colonne sbp de data

data$sbp <- as.integer(data$sbp)

data
```
### Question 2

```{r}
data$bmi <- (data$wt/2.2) / (data$ht*2.54/100)^2
X <- as.data.frame(scale(data[, c(3,4,5,6,8)]))
y <- data$chd
y[y==1] <- "Oui"
y[y==0] <- "Non"


X$chd <- y
X
```
## Analyse statistique des données

### Question 1

Effectons une analyse en composantes principales. 

```{r}
fit.pca <- prcomp(X[,1:5])
summary(fit.pca)
```

```{r}
library(ggplot2)
library(factoextra)
fviz_pca_biplot(fit.pca, habillage=data$chd)
```
### Question 2

```{r}
library(reshape2)
X.m <- melt(X, id.var="chd")

p <- ggplot(data = X.m, aes(x=variable, y=value)) 
p <- p + geom_boxplot(aes(fill = chd))
# if you want color for points replace group with colour=Label
p <- p + geom_point(aes(y=value, group=chd), position = position_dodge(width=0.75))
p <- p + facet_wrap( ~ variable, scales="free")
p <- p + xlab("x-axis") + ylab("y-axis") + ggtitle("Distribution des différentes variables explicatives selon la survenue d'un infarctus")
p <- p + guides(fill=guide_legend(title="Infarctus"))
p 

```

Essayons de d'évaluer l'influence de ces différentes variables sur l'apparition d'un infarctus, pour les variables
explicatives continues dans un premier temps, nous nous intéresserons ensuite au cas des sujets fumeurs et non fumeurs.



TODO: Utiliser la partie du cours EXEMPLE D’APPLICATION ANALYSE DE LA VARIANCE À UN FACTEUR
pour comparer deux groupes 
```{r}
fit.lm <- lm(sbp~-1+chd,data=X)
summary(fit.lm)
```


